臺灣臺中地方法院刑事判決　96年度中簡上字第566號
上　訴　人
即　被　告　甲○○
上列上訴人因詐欺案件，不服本院臺中簡易庭九十六年度中簡字
第一二八六號中華民國九十六年四月三十日第一審簡易判決（聲
請簡易判決處刑案號：臺灣臺中地方法院檢察署九十六年度偵緝
字第九五四號），提起上訴，本院管轄之第二審合議庭判決如下
：
    主    文
原判決撤銷。
甲○○幫助意圖為自己不法之所有，以詐術使人將本人之物交付
，處有期徒刑月，如易科罰金，以銀元佰元即新臺幣玖佰元
折算壹日，減為有期徒刑壹月又拾伍日，如易科罰金，以銀元
佰元即新臺幣玖佰元折算壹日。
    犯罪事實
一、甲○○能預見以自己名義申辦手機門號供他人使用，足供他
    人作為對外詐騙財物之工具，竟仍基於幫助他人詐欺取財之
    不確定故意，於民國九十四年十二月十七日，在臺北縣板橋
    市○○路○段三二五巷十二號二樓之通訊行，以自己名義申
    辦0000000000號手機SIM卡後，旋即於該通訊行
    前，以新臺幣（下同）一千餘元之代價，售予不詳年籍姓名
    綽號「阿宏」之成年男子，容任他人作為詐欺取財之工具。
    該年籍不詳之人取得上開手機門號後，竟意圖為自己不法所
    有，於九十五年三月二十二日以前揭電話向乙○○謊稱：
    中獎須繳付稅金云云，致使乙○○陷於錯誤，而陸續匯款五
    萬八千元、十萬元至曾雅微所申辦之臺中商銀崇德分行，帳
    號000000000000號帳戶內，另匯款三十二萬元
    至王俊能（為確定判決效力所及，檢察官不另行簽分偵辦）
    所申辦之臺中福安郵局，帳號0000000000000
    0號帳戶內，嗣後乙○○察覺有異始知受騙上當。
二、案經臺中市警察局第二分局報告臺灣臺中地方法院檢察署檢
    察官偵查起訴。
    理    由
一、訊據上訴人即被告甲○○對於上揭犯罪事實固不否認，惟於
    本院審理中辯稱：伊當時癌症第四期，又缺健保費和醫療費
    ，不疑有他，就將六支手機門號賣給那個業務員，不知他會
    拿來犯罪用；伊因得鼻咽癌末期，仍在治療中，無法工作，
    又育有一子，積欠醫療費用，請求從輕量刑云云。惟查上揭
    犯罪事實，業據被害人乙○○於警詢時指述綦詳，復有曾雅
    微之臺中商銀崇德分行帳戶開戶資料及存摺影本、王俊能之
    開戶資料及客戶歷史交易清單、通聯調閱查詢單、南屏電信
    客戶申請書各一份及乙○○之匯款申請書三份附卷可稽。而
    被告於九十六年三月十五日偵查檢察官訊問時自承：當初一
    個朋友阿宏說要幫伊辦電話，他叫伊把電話賣給他，一支賣
    一千多元，伊在板橋南雅夜市一家通訊行辦，當場辦出來手
    機門號就交給阿宏，阿宏說他不能辦，伊猜想他可能會拿去
    做不法用途等語，並於當庭表明承認幫助詐欺犯罪，有訊問
    筆錄可憑。被告於一次申辦六支行動電話門號，並於辦畢立
    即出售予「阿宏」，顯見被告自始即無意申辦行動電話使用
    ，況被告於本院審理中亦自承經濟困頓，益見其無使用六支
    行動電話之必要，其申辦六支行動電話，明顯意在販售牟利
    。
二、按刑法上之故意，以行為人對於構成犯罪之事實，包括犯罪
    客體、行為、結果等均有具體確定認識，並有意使其發生者
    為確定故意，而行為人對於構成犯罪之事實，雖無具體確定
    認識，但已預見其發生，且其發生不違背其本意者，則為不
    確定故意。又行為人基於幫助他人犯罪之意思，為促成他人
    犯罪而為犯罪構成要件以外之行為，為幫助犯。衡諸現今社
    會常情，申辦行動電話門號並無限制一定之資格，亦無須事
    先繳納高額之手續費或保證金（事實上電信業者為推廣業務
    ，申請門號多為免費），是則一般人如非基於犯罪之不法目
    的，自無捨棄自己或可信賴親友名義而迂迴使用非熟識他人
    名義行動電話門號之理，故被告對於詐欺集團成員，可能將
    其行動電話門號用來作詐欺取財之非法用途上，應有所預見
    ，且不違背其本意，竟仍提供行動電話門號予詐欺集團使用
    ，被告確有幫助詐欺取財之不確定故意存在，應堪認定。
三、再按刑法上之幫助犯，係指以幫助之意思，對於正犯資以助
    力，而未參與實施犯罪之行為者而言。被告將其申辦之前開
    行動電話門號預付卡交付不詳姓名年籍綽號「阿宏」之成年
    男子，該不詳姓名年籍之成年男子及其所屬詐騙集團之不詳
    成年成員持以實行詐欺取財，被告交付該門號預付卡之行為
    ，要屬犯罪構成要件以外之行為，本院復查無被告對於渠等
    所為犯行之實施，有何犯意聯絡或行為分擔之事實，則被告
    應屬以幫助他人實行犯罪行為之意思，參與構成要件以外之
    行為，為幫助犯。綜上所述，被告所辯屬事後卸責之詞，不
    足採信。本件事證明確，被告犯行堪以認定。
四、新舊法之比較：
    被告甲○○行為後，刑法於九十四年二月二日修正公布，於
    九十五年七月一日施行，而行為後法律有變更者，適用行為
    時之法律，但行為後之法律有利於行為人者，適用最有利於
    行為人之法律，現行刑法第二條第一項訂有明文，是以：
  (一)刑法第三百三十九條第一項詐欺取財罪之法定刑得科或併科
    銀元一千元以下罰金，然被告行為後，於九十五年六月十四
    日增訂之刑法施行法第一條之一規定：「中華民國九十四年
    一月七日刑法修正施行後，刑法分則編所定罰金之貨幣單位
    為新臺幣。九十四年一月七日刑法修正時，刑法分則編未修
    正之條文定有罰金者，自九十四年一月七日刑法修正施行後
    ，就其所定數額提高為三十倍。但七十二年六月二十六日至
    九十四年一月七日新增或修正之條文，就其所定數額提高為
    三倍。」，且九十四年二月二日施行公布九十五年七月一日
    施行之刑法第三十三條第五款修正為：「主刑之種類如下：
    ……五、罰金：新臺幣一千元以上，以百元計算之。」，是
    依修正後之法律，刑法第三百三十九條第一項詐欺取財罪所
    得科處之罰金刑最高為新臺幣三萬元、最低為新臺幣一千元
    ；而被告行為時適用之罰金罰鍰提高標準條例第一條前段規
    定：「依法律應處罰金、罰鍰者，就其原定數額得提高為二
    倍至十倍。但法律已依一定比率規定罰金或罰鍰之數額或倍
    數者，依其規定。」、現行法規所定貨幣單位折算新臺幣條
    例第二條規定：「現行法規所定金額之貨幣單位為圓、銀元
    或元者，以新臺幣之三倍折算之。」，及修正前刑法第三十
    三條第五款規定: 「主刑之種類如下：……五、罰金：一元
    以上。」，是依行為時之法律，刑法第三百三十九條第一項
    詐欺取財罪所得科處之罰金刑最高為新臺幣三萬元、最低為
    新臺幣三十元。因此，比較上述修正前、後之刑罰法律，自
    以被告行為時之舊法即依修正前刑法第三十三條第五款，並
    配合罰金罰鍰提高標準條例第一條前段為法條適用之依據，
    較有利於被告。
  (二)被告行為時之刑法第四十一條第一項前段規定：「犯最重本
    刑為五年以下有期徒刑以下之刑之罪，而受六個月以下有期
    徒刑或拘役之宣告，因身體、教育、職業、家庭之關係或其
    他正當事由，執行顯有困難者，得以一元以上三元以下折算
    一日，易科罰金。」；又被告行為時之易科罰金折算標準，
    修正前罰金罰鍰提高標準條例第二條前段（業於九十四年五
    月十七日刪除）規定，就其原定數額提高為一百倍折算一日
    ，則本件被告行為時之易科罰金折算標準，應以銀元三百元
    折算一日，經折算為新臺幣後，應以新臺幣九百元折算為一
    日。惟九十五年七月一日施行之刑法第四十一條第一項前段
    則規定：「犯最重本刑為五年以下有期徒刑以下之刑之罪，
    而受六個月以下有期徒刑或拘役之宣告者，得以新臺幣一千
    元、二千元或三千元折算一日，易科罰金。」，比較修正前
    後之易科罰金折算標準，以九十五年七月一日修正公布施行
    前之規定，較有利於被告。
  (三)又被告行為後，刑法第三十條關於幫助犯之規定雖有不同，
    然僅為文字之修正，實體內容並無變更，不生有利、不利之
    情形，依最高法院九十五年十一月七日第二十一次刑事庭會
    議紀錄，此部分應逕行適用裁判時法。
五、論罪科刑：
  (一)查前述不詳姓名年籍綽號「阿宏」之成年男子與其他不詳姓
    名年籍之詐欺集團成年成員共同意圖為自己不法所有，基於
    詐欺取財之犯意聯絡，以電話施行詐術騙取被害人乙○○之
    金錢，渠等所為係共同犯刑法第三百三十九條第一項之詐欺
    取財罪。而被告所為，則係犯刑法第三十條第一項前段、第
    三百三十五條第一項之幫助詐欺取財罪。
  (二)被告以幫助他人實行犯罪行為之意思，參與犯罪構成要件以
    外之行為，為幫助犯，其犯罪情節顯較正犯為輕，爰依刑法
    第三十條第二項規定，按正犯之刑減輕其刑。
  (三)原審以被告罪證明確，而予以論罪科刑，固非無見，惟原審
    未及審酌被告應適用中華民國九十六年罪犯減刑條例予以減
    刑之情形，容有未洽。被告上訴意旨否認有幫助詐欺取財之
    犯意，雖無理由，惟原判決既有上述可議之處，自應由本院
    將原判決撤銷改判。
  (四)爰審酌被告前有妨害自由、侵占等前科，有卷附臺灣高等法
    院被告前案紀錄表可佐，其素行不良，其貪圖不法利益，提
    供行動電話門號預付卡予他人詐欺取財使用，使犯罪難以查
    緝，無異助長不法，因其行為導致被害人乙○○損失47萬8
    千，其犯罪造成被害人財產損失，並影響社會金融交易秩序
    ，雖於偵查中坦承犯行，惟於上訴本院又翻異前供，否認犯
    行，迄未賠償被害人所受損害等一切情狀，量處如主文所示
    之刑，並諭知易科罰金之折算標準，以示懲儆。又被告犯罪
    時間在九十六年四月二十四日以前，查無中華民國九十六年
    罪犯減刑條例不予減刑之情形，應依同條例第二條第一項第
    三款之規定減其宣告刑二分之一，並諭知如易科罰金之折算
    標準。
據上論斷，應依刑事訴訟法第四百五十五條之一第一項、第三項
、第三百六十九條第一項前段、第三百六十四條、第二百九十九
條第一項前段，刑法第二條第一項前段、第三十條第一項前段、
第三百三十九條第一項、第三十條第二項、修正前第四十一條第
一項前段，罰金罰鍰提高標準條例第一條前段、修正前第二條，
現行法規所定貨幣單位折算新臺幣條例第二條，中華民國九十六
年罪犯減刑條例第二條第一項第三款、第七條、第九條，判決如
主文。
中　　華　　民　　國　　96　　年　　8 　　月　　14　　日
                  刑事第八庭  審判長法　官  林慧英
                                    法　官  陳慧珊
                                    法　官  賴恭利
上正本證明與原本無異。
不得上訴。
                                    書記官  陳貴卿
中　　華　　民　　國　　96　　年　　8 　　月　　14　　日
附錄論罪科刑法條
中華民國刑法第339條：
意圖為自己或第三人不法之所有，以詐術使人將本人或第三人之
物交付者，處五年以下有期徒刑、拘役或科或併科一千元以下罰
金。
以前項方法得財產上不法之利益或使第三人得之者，亦同。
前二項之未遂犯罰之。
